【裁判字號】    99,抗,261
【裁判日期】    990930
【裁判案由】    假扣押聲明異議
【裁判全文】
臺灣高等法院高雄分院民事裁定           99年度抗字第261號
抗  告  人  黃富源
相  對  人  陳嘉凌
上列當事人間聲請假扣押事件，抗告人對於民國99年8 月24日台
灣高雄地方法院99年度執事聲字第112 號裁定，提起抗告，本院
裁定如下：
    主  文
抗告駁回。
抗告訴訟費用由抗告人負擔。
    理  由
一、按債權人就金錢請求或得易為金錢請求之請求，欲保全強制
    執行者，得聲請假扣押。又假扣押，非有日後不能強制執行
    ，或甚難執行之虞者，不得為之。民事訴訟法第522 條第1
    項、第523 條第1 項定有明文。所謂不能強制執行，如債務
    人浪費財產、增加負擔、或就其財產為不利益之處分，將成
    為無資力之情形等是，所謂恐難執行，如債務人將移往遠方
    或逃匿（最高法院19年抗字第232 號判例參照）。又請求及
    假扣押之原因，應釋明之；前項釋明如有不足，而債權人陳
    明願供擔保或法院認為適當者，法院得定相當之擔保，命供
    擔保後為假扣押，此觀民事訴訟法第526 條第1 項、第2 項
    之規定自明。次按92年2 月7 日修正民事訴訟法第526 條第
    2 項，已將「債權人雖未為前項釋明，如就債務人所應受之
    損害已供法院所定之擔保者，得命為假扣押」之規定，修正
    為「前項釋明如有不足，而債權人陳明願供擔保或法院認為
    適當者，法院得定相當之擔保，命供擔保後為假扣押」，以
    與同條第1 項規定「請求及假扣押之原因，應釋明之」相呼
    應。是債權人聲請假扣押，應就其請求及假扣押之原因加以
    釋明，必因釋明而有不足，經債權人陳明願供擔保或法院認
    為適當者，始得命供擔保後為假扣押。若債權人就其假扣押
    之原因絲毫未予釋明，縱就債務人所應受之損害陳明願供擔
    保，仍不得認該擔保已補釋明之欠缺，其假扣押之聲請應不
    予准許（最高法院94年度台抗字第156 號、94年度台抗字第
    665 號裁定參照）。又所謂釋明，係指提出能即時調查，使
    法院信其主張為真實之一切證據而言。
二、本件抗告人主張伊執有相對人所簽發，發票日99年5 月20日
    、票號ZY0000000 號，面額新台幣（下同）800 萬元之支票
    1 紙（下稱系爭支票），詎屆期提示不獲付款。惟系爭支票
    係因相對人謊報遺失始不獲付款，而相對人為脫產，將其所
    有國泰綜合證券帳戶內之股票變賣，並將國泰世華銀行左營
    分行000000000000號證券帳戶（下稱系爭帳戶）內之存款提
    領一空。又相對人另涉嫌竊取其配偶即案外人羅平為之現金
    、金飾等財物後離家，並將該等財物存入羅平為所不知之金
    融帳戶，或轉入其親友帳戶，而經羅平為向警方報案。另
    者，案外人鄭有盛亦對相對人提起給付票款1,100 萬元之訴
    訟；此外，相對人於99年3 月9 日向國泰世華銀行貸款，並
    以其名下坐落高雄市○○區○○段2656地號、應有部分348/
    100000之土地及其上同段22423 建號建物（下合稱系爭房地
    ）為該銀行設定債權擔保總金額2,784 萬元抵押權。據上，
    顯見相對人有隱匿、浪費財產，增加負擔，或就其財產為不
    利益處分，致將成無資力之情形。爰聲請就相對人之財產於
    400 萬元之範圍內准予假扣押等語。
三、經查，抗告人就其主張之請求原因，固據提出系爭支票及退
    票理由單影本為證，足認已為釋明。惟其就假扣押之原因，
    雖提出系爭帳戶存摺內頁、相對人配偶羅平為於99年7 月25
    日及同年8 月6 日向高雄市政府警察局鼓山分局龍華派出所
    報案之三聯單2 紙、羅平為寫具之文書、案外人鄭有盛對相
    對人起訴之起訴狀、系爭房地土地暨建物登記謄本等影本，
    及相對人傳送予羅平為之行動電話簡訊5 則列印資料為證。
    然查：
  (一)核閱系爭帳戶存摺內頁影本（本院卷第6-8頁），迄至99年6
    月15日止，系爭帳戶尚餘留存款約251 萬元，而無抗告人所
    謂相對人變賣股票後將系爭帳戶存款提領一空之情形。是該
    等存摺內頁影本顯無從釋明相對人有隱匿財產之作為。
  (二)其次，觀之上開報案三聯單（原審卷第6-7 頁），其內僅顯
    示報案人係相對人之配偶羅平為，惟究有何類財物失竊、是
    否與相對人有關，均無法看出，且完全無從釋明相對人有何
    隱匿、浪費財產之情事。
  (三)再者，羅平為寫具之文書（原審卷第8 頁）雖敘稱婚後因其
    疏於注意，致遭相對人乘機侵占其現金、存款或金飾，且其
    不知相對人尚另開設多處帳戶等情。惟該項私文書係羅平為
    片面寫立，其證據能力已堪質疑。況如認該等敘稱之內容為
    真，亦僅係相對人應將其所拿取屬乎羅平為所有之現金、存
    款等財物返還予羅平為之問題，顯無從釋明相對人有隱匿其
    自身財產或為不利益處分之舉。
  (四)復以，相對人傳送予羅平為之上開5 則簡訊列印資料（原審
    卷第10-16 頁），其內容多在敘述相對人與羅平為瀕臨離異
    ，相對人對處理子女監護或雙方財務之意向、態度，至多呈
    現相對人與羅平為間有財務不明之糾葛，惟無法釋明相對人
    有隱匿、浪費財產或為不利益處分之情形。
  (五)參以，案外人鄭有盛對相對人提起給付票款訴訟（本院卷第
    9-14頁），至多說明相對人未對鄭有盛履行票據債務之事實
    ，然顯無從推認相對人有隱匿或浪費財產之舉措。
  (六)末者，相對人於99年3 月9 日間以系爭房地為國泰世華銀行
    設定債權擔保總金額2,784 萬元抵押權，固有土地暨建物登
    記謄本影本附卷可憑（本院卷第31-34 頁）。惟觀之該等謄
    本所載，相對人係以買賣為原因，於99年3 月9 日即上開抵
    押權設定當日，受移轉登記取得系爭房地所有權，衡諸社會
    生活常情，堪認上開抵押權設定之主要目的，係擔保系爭房
    地之貸款債務。職是，相對人係以向國泰世華銀行借貸款項
    支付系爭房地買賣價金，並設定抵押權以擔保清償借貸債務
    ，其整體財產難認有所減少（增加系爭房地該項財產、負擔
    對價金額之抵押債務），是亦無從據此而認相對人有浪費財
    產、增加負擔或為不利益處分之情形。
四、綜上，抗告人所舉證據均無法釋明相對人有浪費財產、增加
    負擔、或就其財產為不利益處分，而將成為無資力之情形，
    或相對人將移往遠方或逃匿，從而，自無從認抗告人之請求
    ，有日後不能或甚難強制執行之虞。揆諸首揭說明，抗告人
    既未能釋明假扣押之原因，其假扣押之聲請即不應准許。原
    審駁回抗告人假扣押之聲請，並無違誤。抗告意旨猶執陳詞
    指摘原裁定不當，求予廢棄，為無理由，其抗告應予駁回。
五、據上論結，本件抗告為無理由，依民事訴訟法第495 條之1
    第1項 、第449條第1 項、第95條、第78條，裁定如主文。
中    華    民    國    99    年    9     月    30    日
                            民事第三庭
                                審判長法官  張國彬
                                法      官  鄭月霞
                                法      官  甯  馨
以上正本證明與原本無異。
如不服本裁定應於送達後10日內向本院提出再抗告狀（並按他造
當事人之人數附繕本），並繳納再抗告費新臺幣1,000 元。
再為抗告僅得以適用法規顯有錯誤為理由，並應委任律師為代理
人。如委任律師提起抗告者，應一併繳納抗告費。
中    華    民    國    99    年    9     月    30    日
                                書  記  官  熊惠津
附註：
抗告人之配偶、三親等內之血親、二親等內之姻親，或抗告人為
法人、中央或地方機關時，其所屬專任人員具有律師資格並經法
院認適當者，亦得為第三審代理人。
抗告人或其法定代理人具有律師資格者及前項情形，應於提起抗
告或委任時釋明之。

司法院資訊處製作；財團法人民間司法改革基金會備份。
